【裁判字號】    98,交聲,936
【裁判日期】    980930
【裁判案由】    違反道路交通管理處罰條例聲明異議
【裁判全文】
臺灣士林地方法院交通事件裁定         98年度交聲字第936號
原處分機關  臺北市交通事件裁決所
                    樓
異  議  人
即受處分人  甲○○
上列異議人即受處分人因違反道路交通管理處罰條例案件，對於
臺北市交通事件裁決所於民國98年8 月4 日所為之裁決（北市裁
罰字第裁22-A00000000號），聲明異議，本院裁定如下：
    主  文
原處分撤銷。
甲○○汽車駕駛人，行經有燈光號誌管制之交岔路口闖紅燈，處
罰鍰新臺幣貳仟柒佰元，並記違規點數參點。
    理  由
一、按「汽車駕駛人，行經有燈光號誌管制之交岔路口闖紅燈者
    ，處新臺幣1800元以上5400元以下罰鍰。」、「汽車駕駛人
    有下列各款所列條款之一者，除依原條款處罰鍰外，並予記
    點：．．．三、有第43條、第53條或第54條情形之一者，各
    記違規點數三點。」，道路交通管理處罰條例第53條第1項
    、第63條第1 項第3 款分別定有明文。
二、原處分意旨略以：異議人即受處分人甲○○於民國98年6 月
    14日16時3 分許，駕駛車號DX-5491 號自小客車行經臺北市
    ○○路186 巷與雙和街口，經臺北市政府警察局萬華分局交
    通隊員警舉發「駕車行經有燈光號誌管制之交岔路口闖紅燈
    」之違規，爰依道路交通管理處罰條例第53條第1 項，裁處
    異議人新臺幣（下同）2 千7 百元（原處分漏未依同條例第
    63條第1 項第3 款記違規點數3 點）。
三、聲明異議意旨略稱：當天異議人駕車行經上開路口欲迴轉，
    在通過路口停止線時號誌尚為綠燈，後來伊看到前方計程車
    迴轉，伊就跟著轉，沒有注意到當時號誌已變成紅燈；本件
    原違規單上記載違規事由為「紅燈左轉」，但伊只是迴轉，
    不是要左轉，且伊在綠燈時就已通過停止線，爰聲明異議，
    請求撤銷原處分。
四、經查：
  (一)按人民違反法律上之義務而應受行政罰之行為，法律無特別
    規定時，雖不以出於故意為必要，仍須以過失為其責任條件
    。但應受行政罰之行為，僅須違反禁止規定或作為義務，而
    不以發生損害或危險為其要件者，推定為有過失，於行為人
    不能舉證證明自己無過失時，即應受處罰，司法院大法官會
    議釋字第275 號決議亦著有明文，本件異議人所駕駛之車輛
    於受舉發時，客觀上確有闖越紅燈號誌之事實，有採證照片
    2 幀附卷可稽（見本院卷第7 頁），並為異議人所不爭執（
    本院卷第17頁），是其確有本件闖越紅燈迴轉之違規事實顯
    臻明確，至其雖辯稱是在超越路口停止線時還是綠燈，後來
    看到前方計程車迴轉伊才跟著轉云云，惟亦自承其在進行迴
    轉時並未注意燈號，不知道已轉為紅燈等語（見本院卷第16
    頁），是縱異議人所稱其超越停止線時燈號仍為綠燈乙節屬
    實，惟其嗣後欲迴轉時，本應注意燈號已由綠轉紅，無論前
    方計程車是否違規迴轉，異議人均應停留原處等候下一個綠
    燈指示再行迴轉，而依採證照片觀之，當日天候、路況均無
    異常，紅綠燈號誌亦無受遮蔽情事，異議人亦未舉證其有何
    不能注意之情事，竟疏未注意，仍闖越紅燈迴轉，其就本件
    違規行為顯有過失無疑，自不足為有利異議人之認定。
  (二)異議人另質以違規單記載其違規行為為「紅燈左轉」，惟其
    係迴轉而非左轉云云，經查，系爭違規單確記載異議人之違
    規事項為紅燈左轉，固有該違規單在卷可稽（見本院卷第6
    頁），惟嗣後原處分機關裁決時，已將違規行為更正為「駕
    車行經有燈光號誌管制之交岔路口闖紅燈」，有該裁決書在
    卷可佐（見本院卷第8 頁），是異議人此部分質疑容有誤會
    ，附予敘明。
  (三)綜上，異議人所辯，洵難置採，堪認異議人確有本案之違規
    事實無疑，原處分機關依據道路交通管理處罰條例第53 條
    第1 項，裁處異議人2 千7 百元，固非無見，然汽車駕駛人
    違反道路交通管理處罰條例第53條之規定者，依同條例第63
    條第1 項第3 款規定，除依原條款處罰鍰外，並應予記違規
    點數3 點，原處分機關漏未依該規定記違規點數，自有未合
    ，本件異議人之聲明異議雖無理由，然原處分既有前揭可議
    之處，即屬無可維持，應由本院予以撤銷，另裁定如主文第
    2 項所示，以資適法。
據上論斷，應依道路交通案件處理辦法第20條前段，裁定如主文
。
中    華    民    國    98    年    9    月    30     日
                  交通法庭法  官   黃珮茹
以上正本證明與原本無異。
如不服本裁定應於送達後5日內向本院提出抗告狀。
                            書記官  張馨尹
中    華    民    國    98    年    9     月    30    日


司法院資訊處製作；財團法人民間司法改革基金會備份。
